臺灣高等法院民事判決　　　　　　　　 96年度上易字第132號
上　訴　人　甲○○
被 上訴 人　宏大機械工程有限公司
法定代理人　乙○○
訴訟代理人　陳鼎正律師
複 代理 人　劉君豪律師
上列當事人間清償債務事件，上訴人對於中華民國95年8月29日
台灣台北地方法院95年度訴字第631號第一審判決提起上訴，本
院於96年4月17日言詞辯論終結，判決如下：
    主  文
原判決關於命上訴人給付超過新台幣伍拾萬元及自民國94年4月2
0日起算利息部分，及該部分假執行之宣告，暨訴訟費用之裁判
均廢棄。
前開廢棄部分，被上訴人在第一審之訴及假執行之聲請均駁回。
其餘上訴駁回。
第一、二審訴訟費用由上訴人負擔五分之二，餘由被上訴人負擔
。
    事實及理由
一、上訴人聲明：（一）原判決廢棄。（二）被上訴人在第一審
    之訴及假執行之聲請均駁回。
    被上訴人聲明：上訴駁回。
二、被上訴人起訴主張：緣訴外人陳成功前積欠伊新臺幣（下同
    ）122萬8263元，經臺灣板橋地方法院判決確定，並由原法
    院核發債權憑證（下稱系爭債權）。伊將系爭債權讓與訴外
    人鄭海輪、林游租等2人催討，嗣經上訴人與鄭海輪協議同
    意承擔系爭債務，於民國（下同）94年4月12日簽立同意書
    ，上訴人同意於94年4月19日前給付50萬元，其餘部分於未
    清償前提供機具作為擔保。然上訴人並未依約提供機具擔保
    未清償之債務，而所簽發用以清償50萬元欠款之支票經第三
    人提示亦遭退票，鄭海輪2人無力處理，乃復將系爭債權移
    轉予伊。上訴人既與鄭海輪簽立同意書約定承擔陳成功積欠
    之系爭債務，伊復受讓系爭債權，自有權向上訴人請求還款
    ，並以起訴狀繕本送達為債權讓與之通知，爰依民法第199
    條規定及同意書之約定，請求上訴人清償債務等情，求為命
    上訴人給付122萬8263元，及自89年5月20日起至清償日止，
    按年息5％計付利息之判決。
    上訴人則以：兩造並不相識，亦無生意及合夥情形。被上訴
    人因與伊之朋友陳成功有生意糾紛，在臺灣板橋地方法院訴
    訟期間，被上訴人將該工程款債權移轉予鄭海輪，開庭期間
    ，鄭海輪夥同8名年輕人將陳成功押出，欲施暴力，陳成功
    打電話給伊請求幫忙解困，鄭海輪等人乃至伊之辦公室商談
    。伊僅答應借給陳成功1張支票，面額50萬元還鄭海輪，且
    言明於票期屆至時由陳成功存匯供兌領，以解決被上訴人與
    陳成功之訴訟糾紛，伊並未替陳成功承擔債務或保證，無須
    返還50萬元。本件係因陳成功與被上訴人之債權債務關係所
    衍生，被上訴人再向伊請求乃同一筆債權重覆請求。另伊係
    因陳成功遭脅迫而簽立同意書，非在自由意志下所為，不能
    充為對伊不利之證據，況依同意書之內容，伊係保證陳成功
    之債務，被上訴人應向主債務人請求，不應逕向伊請求。退
    步言之，同意書之真意應是2部機器抵系爭債務，或50萬元
    抵系爭債務，如陳成功未付款，伊之責任係將2部機械交付
    被上訴人作擔保，並非50萬元加2部機器抵120餘萬元等語，
    資為抗辯。
三、兩造不爭執之事實：
（一）訴外人陳成功前積欠被上訴人122萬8263元，經臺灣板橋
      地方法院判決確定，並經原法院核發債權憑證。
（二）上訴人於94年4月12日與鄭海輪簽立同意書，約定於7日內
      籌付現金50萬元，並交付面額50萬元之支票，該支票嗣經
      提示未獲兌現。
（三）證據：原法院之債權憑證、同意書、支票、退票理由單（
      原審卷8-9、13-15頁，本院卷21-23頁）。
四、被上訴人主張基於同意書及債權讓與之法律關係，請求上訴
    人給付122萬8263元，有無理由，詳述如下：
（一）上訴人雖抗辯伊係遭脅迫始簽立同意書云云，惟為被上訴
      人所否認。經查上訴人到場陳述：他們壓迫陳成功，伊係
      陳成功的朋友，簽立同意書時，鄭海輪那邊的人氣勢上要
      對陳成功不利，伊基於朋友的立場，不得不跳出來幫陳成
      功擋這一關，簽立同意書是在伊辦公室談的，當時伊公司
      除伊之外，還有4、5個人在場等語（本院卷41頁）；自上
      訴人所為上開陳述觀之，上訴人係基於幫忙陳成功之立場
      而簽立同意書，且上訴人既係在伊之辦公室簽立同意書，
      當時伊公司還有4、5個人在場，難認上訴人有遭脅迫之情
      事，上訴人抗辯伊係遭脅迫始簽立同意書，不足採信。縱
      上訴人有受脅迫之情事，上訴人亦未於94年4月12日簽立
      同意書後1年內撤銷其受脅迫所為之意思表示，系爭同意
      書之效力亦不受影響（參見民法第92條第1項、第93條規
      定）。
（二）經查上訴人與鄭海輪簽立之同意書記載：「茲因陳成功積
      欠乙方（按指鄭海輪）租金連同利息為1,244,228×0.05
      ÷365天×1,764天＝（300,660利息＋1,228,263本金）計
      算至中華民國94年3月31日止（實際應償還之金額以清償
      完畢日結算）。甲方（即上訴人）願出面擔保本份債務之
      清償故雙方協商如下：1、現金部份：甲方於7日內籌付完
      畢。新台幣伍拾萬元整。2、餘未付款額：甲方同意以兩
      台全新之S-500鉛機及日立200型挖土機暫交乙方保管，直
      至償還完畢後乙方應無條件歸還予甲方，其保管期間甲方
      同意應計利息及損害金，唯期限6個月內，甲方若仍無法
      償還贖回以上3部機械之擔保物時，甲方同意任由乙方出
      售後抵還未償款，絕無異議亦願意放棄先訴抗辯權」（原
      審卷13-14頁、本院卷21-22頁）。依上開同意書之記載，
      上訴人係同意於7日內籌付現金50萬元；餘款則係提供機
      械作為擔保，期限6個月。就同意書約定餘款由上訴人提
      供機械交付鄭海輪保管，逾期若無法償還贖回機械之擔保
      物時，上訴人同意任由鄭海輪出售後抵還未償款部分，經
      核與民法第884條：「稱動產質權者，謂因擔保債權占有
      由債務人或第三人移交之動產，得就其賣得價金，受清償
      之權」規定相符，應屬設定動產質權。又依民法第893條
      第1項規定：「質權人於債權已屆清償期，而未受清償者
      ，得拍賣質物，就其賣得價金而受清償」，上開同意書約
      定上訴人若無法償還贖回機械時，同意任由鄭海輪出售後
      抵還未償款，乃屬實行質權之約定，尚不得認上訴人同意
      承擔陳成功之債務。關於50萬元以外之餘款部分，上訴人
      應僅負提供機械設定質權之義務，上訴人此部分抗辯應屬
      有據。
（三）上訴人與鄭海輪簽立同意書後，鄭海輪嗣將該同意書之權
      利讓與被上訴人，經鄭海輪到場證述屬實（原審卷50頁）
      ，被上訴人並以本件起訴狀繕本之送達，為債權讓與之通
      知，則被上訴人基於同意書及債權讓與之法律關係，請求
      上訴人給付50萬元，應屬有據。另依民法第229條第1項規
      定，給付有確定期限者，債務人自期限屆滿時起，始負遲
      延責任。被上訴人請求上訴人給付遲延利息，應自上開同
      意書約定給付期限屆滿翌日，即94年4月12日簽立同意書
      加計7日給付期限，自其翌日即94年4月20日起算法定遲延
      利息至清償日止；被上訴人超過自94年4月20日起算法定
      遲延利息部分之請求，為無理由。
五、綜上所述，被上訴人基於上訴人所立同意書及債權讓與之法
    律關係，請求上訴人給付50萬元，及自94年4月20日起至清
    償日止，按年息5％計算之利息，為有理由，應予准許；至
    超過上開金額之請求，則為無理由，不應准許。原審就上開
    不應准許部分，所為上訴人敗訴判決，尚有未洽，上訴論旨
    指摘原判決不當，求予廢棄改判，為有理由；就上開應准許
    部分所為上訴人敗訴判決，並無不合，上訴論旨指摘原判決
    此部分不當，求予廢棄改判，為無理由。
六、兩造其餘之攻擊或防禦方法及未經援用之證據，經本院斟酌
    後，認為均不足以影響本判決之結果，無逐一詳予論駁之必
    要。併此敘明。
七、據上論結，本件上訴為一部有理由，一部無理由，依民事訴
    訟法第450條、第449條第1項、第79條，判決如主文。
中　　華　　民　　國　　96　　年　　5　   月 　  1　　日
                  民事第八庭
                      審判長法　官  吳景源
　　　　　　　　　　　  　　法　官  滕允潔
　　　　　　　　　　　  　　法　官  鄭威莉
正本係照原本作成。
不得上訴。
中　　華　　民　　國　　96　　年　　5 　　月　　2 　　日
　　　　　　　　　　　　　　書記官  李垂福
